臺灣板橋地方法院民事判決　九十一年度訴字第一二七八號
　　原　　　告　甲○○○○〔美.
　　法定代理人　吳東瀛
　　被　　　告　乙○○
右當事人間請求侵權行為損害賠償事件，本院判決如左：
    主    文
被告應連帶給付原告肆拾萬捌仟肆佰壹拾肆元，及自民國九十一年八月八日起，至清
償日止，按年息百分之五計算之利息。
原告其餘之訴駁回。
訴訟費用由被告連帶負擔壹拾分之陸，餘由原告負擔。
本判決第壹項於原告以新台幣壹拾肆萬元供擔保後，得假執行。
原告其餘假執行之聲請駁回。
    事    實
甲、原告方面：
    壹、聲明：求為判決被告應連帶給付原告新台幣〔下同〕柒拾貳萬貳仟玖佰柒拾
              陸元，及自民國九十一年八月八日起，至清償日止，按年息百分之五
              計算之利息。
    貳、陳述：
          一、緣原告於民國〔下同〕九十年七月四日，搭乘被告大有巴士股份有限
              公司〔下稱大有公司〕僱用之司機即被告乙○○所駕駛之營業大客車
              ，行經國道高速公路泰山收費站時，因被告乙○○超速駕駛並衝撞收
              費站前之水泥護欄，致原告之身體受傷害，被告乙○○所涉過失傷害
              刑責，業經本院以九十一年度交易字第六三號刑事判決判處罪刑。
          二、原告因傷至財團法人長庚紀念醫院〔下稱長庚醫院〕及於海外之醫院
              治療，計支付醫藥費用肆仟玖佰柒拾伍元。另原告非本國籍人，須從
              國外往返長庚醫院就診，共支付交通住宿費用壹拾陸萬陸仟伍佰壹拾
              參元，此與被告之侵權行為有因果關係。原告原任職美國舊金山 Wei
               & Co.公司副總裁，每日工資壹萬元，受傷期間計十九日無法工作，
              損失工資收入壹拾玖萬元。又原告因右開傷害，身心痛苦，應由被告
              給付慰撫金參拾陸萬壹仟肆佰捌拾捌元，爰訴請被告等連帶給付聲明
              欄所示金額。
          三、對被告答辯所為之陳述：
              〔一〕原告在長庚醫院的治療，是因長庚醫院的醫師要求的，並不是
                    原告個人決定的。除第一次就診外，其他複診的次數安排，原
                    告是聽從醫師的指示。
              〔二〕關於請求十九天的工資損失，是從九十年七月四日受傷到九十
                    年七月十三的一個星期間，事實上因傷而無法工作。其餘的幾
                    天是原告從泰國曼谷的工作地返回臺灣就醫，因離開工作地的
                    旅程無法工作所致的損失。而該請求金額是依照原告之薪資一
                    天壹萬多元來請求。
              〔三〕關於被告二人之遲延利息請求自九十一年八月八日起算。
          四、程序部份：請求將起訴狀載之被告「大有巴士公司」補正為「大有巴
              士股份有限公司」及其法定代理人為吳東瀛〔參見本院九十一年八月
              七日言詞辯論筆錄〕。
    參、證據：提出─
          一、本院刑事庭九十一年度交易字第六三號刑事判決影本壹件〔附本院三
              重簡易庭九十一年度重調字第三０號卷第七頁、第八頁〕。
          二、本院刑事庭傳票影本貳件〔附本院三重簡易庭九十一年度重調字第三
              ０號卷第九頁、第十頁〕。
          三、診斷證明書影本肆件〔附本院三重簡易庭九十一年度重調字第三０號
              卷第十一頁至第十四頁〕。
          四、長庚醫院出具之就醫證明影本壹件〔附本院三重簡易庭九十一年度重
              調字第三０號卷第十五頁〕。
          五、泰國 VIBHAVADI GENERAL HOSPITAL 出具之醫療費用收據影本參件〔
              附本院三重簡易庭九十一年度重調字第三０號卷第十六頁、第十八頁
              〕。
          六、泰國 VIBHAVADI GENERAL HOSPITAL 出具之診斷證明書影本壹件〔附
              本院三重簡易庭九十一年度重調字第三０號卷第十九頁〕。
          七、原告支付之醫藥費用統計表壹件〔附本院三重簡易庭九十一年度重調
              字第三０號卷第二０頁〕。
          八、原告支付之交通及住宿費用統計表壹件〔附本院三重簡易庭九十一年
              度重調字第三０號卷第二一頁〕。
          九、原告「受傷期間無法工作的收入損失」統計表壹件〔附本院三重簡易
              庭九十一年度重調字第三０號卷第二二頁〕。
          十、長庚醫院出具之醫療費用收據影本陸件〔附本院三重簡易庭九十一年
              度重調字第三０號卷第二三頁至第二八頁〕。
          十一、機票影本肆件〔附本院三重簡易庭九十一年度重調字第三０號卷第
              二九頁至第三二頁〕。
          十二、「臺北希爾頓飯店」出具之發票影本肆件〔附本院三重簡易庭九十
              一年度重調字第三０號卷第三三頁至第三六頁〕。
          十三、原告之「美國聯邦個人報稅單」影本壹件〔附本院三重簡易庭九十
              一年度重調字第三０號卷第三七頁至第三九頁〕。
          十四、原告之「美國加州居民收入報稅單」影本壹件〔附本院三重簡易庭
              九十一年度重調字第三０號卷第四０頁、第四一頁〕。
          十五、長庚醫院預約回診單影本參件〔附本院三重簡易庭九十一年度重調
              字第三０號卷第四二頁至第四四頁〕。
          十六、被告乙○○之戶籍謄本壹件〔附本院三重簡易庭九十一年度重調字
              第三０號卷第六七頁〕。
          十七、被告大有公司之變更登記事項表壹件〔附本院三重簡易庭九十一年
              度重調字第三０號卷第六八頁、第六九頁〕。
乙、被告方面：
    壹、被告大有公司未於言詞辯論期日到場，亦未提出準備書狀作何聲明或陳述。
    貳、被告乙○○部份：
        〔壹〕、聲明：求為判決駁回原告之訴。
        〔貳〕、陳述：
                  一、關於原告請求醫療費用肆仟玖佰柒拾伍元部分被告願意給付
                      。依照原告傷勢，原告應該可以在其住居所地的醫療機構就
                      醫，原告請求往返費用，請求金額太高。
                  二、被告已被大有公司解除職務，現無工作，經濟能力『有困難
                      』。
丙、本院依職權向內政部警政署國道公路警察局第一警察隊函索系爭行車事故有關筆
    錄、現場圖、照片等資料〔同警察隊於九十一年四月十八日以公警國一刑璋字第
    ０九一０００五五四五號函覆本院─附本院三重簡易庭九十一年度重調字第三０
    號卷第五０頁至第六三頁〕。
    理    由
甲、程序方面：
    壹、被告大有公司未於言詞辯論期日到場，核無民事訴訟法第三百八十六條各款
        所列情形，爰依原告聲請，由其一造辯論而為判決。
    貳、按「關於由侵權行為而生之債，依侵權行為地法。」，涉外民事法律適用法
        第九條第一項定有明文。查原告係美國籍人，所主張之侵權行為地在我國，
        按諸上開規定，即應據我國法律審結之。
乙、得心證之理由：
    壹、原告起訴主張其於九十年七月四日，搭乘被告大有公司僱用之司機即被告乙
        ○○所駕駛之營業大客車，行經國道高速公路泰山收費站時，因被告乙○○
        超速駕駛並衝撞收費站前之水泥護欄，致原告之身體受傷害等事實，業據原
        告提出本院刑事庭九十一年度交易字第六三號刑事判決影本壹件〔附本院三
        重簡易庭九十一年度重調字第三０號卷第七頁、第八頁〕、診斷證明書影本
        肆件〔附本院三重簡易庭九十一年度重調字第三０號卷第十一頁至第十四頁
        〕、長庚醫院出具之就醫證明影本壹件〔附本院三重簡易庭九十一年度重調
        字第三０號卷第十五頁〕、泰國 VIBHAVADI GENERAL HOSPITAL 出具之診斷
        證明書影本壹件〔附本院三重簡易庭九十一年度重調字第三０號卷第十九頁
        〕等為據，並有內政部警政署國道公路警察局第一警察隊九十一年四月十八
        日公警國一刑璋字第０九一０００五五四五號函附道路交通事故調查報告表
        、車輛損壞照片二張附卷足佐〔附本院三重簡易庭九十一年度重調字第三０
        號卷第六一頁、第六二頁〕，復為被告乙○○不爭，原告主張之此部份事實
        ，已於相當時期合法通知被告大有公司，被告大有公司於言詞辯論期日不到
        場，亦未提出準備書狀爭執，依民事訴訟法第二百八十條第三項前段準用同
        法條第一項之規定，視同自認，凡此情節，信原告主張之此部份事實為真正
        。
    貳、按因故意或過失不法侵害他人之權利者，負損害賠償責任。又不法侵害他人
        之身體或健康者，對於被害人因此喪失或減少勞動能力或增加生活上之需要
        時，應負損害賠償責任。不法侵害他人之身體、健康者，被害人雖非財產上
        之損害，亦得請求賠償相當之金額。再損害之發生或擴大，被害人與有過失
        者，法院得減輕賠償金額或減免之。受僱人因執行職務，不法侵害他人之權
        利者，由僱用人與行為人連帶負損害賠償責任。民法第一百八十四條第一項
        前段、第一百八十八條第一項前段、第一百九十三條第一項、第一百九十五
        條第一項、第二百十七條第一項分別定有明定；次按汽車之行車速度，應依
        標誌之規定，且汽車行駛時，駕駛人應注意車前狀況，並隨時採取必要之安
        全措施，道路交通安全規則第九十三條及第九十四條第三項均定有明文。被
        告乙○○駕車自應注意上述道路交通安全規定，而依當時情狀又無不能注意
        之情形，竟疏未注意，貿然超速駛近泰山收費站，致車頭右側衝撞收費站前
        之水泥護欄，車上乘客即原告因碰撞而受有右顴骨骨折之傷害，上情除前揭
        事證足證外，亦經本院刑事庭明確認定，此有本院刑事庭九十一年度交易字
        第六三號刑事判決影本在卷足參，被告乙○○自有過失，且其過失與原告所
        受之右開傷害有相當因果關係存在。原告據侵權行為之法律關係訴請被告等
        連帶賠償其損害，自屬有據。茲就原告請求賠償之損害，應否准許，分述如
        次：
        一、醫藥費部分：
            原告主張其因被告乙○○肇事受傷，共支出之醫療費用合計為肆仟玖佰
            柒拾伍元之事實，業據原告提出醫療費用收據影本為證，且為被告所不
            爭執，堪信為真實。原告請求被告賠償上揭醫藥費，應予准許。
        二、關於「就醫之交通住宿費」壹拾陸萬陸仟伍佰壹拾參元部份：
            〔一〕原告主張其工作地在泰國，受傷後至長庚醫院治療，係因長庚醫
                  院的醫師要求，並非原告個人決定，除第一次就診外，其他複診
                  的次數安排，亦係聽從醫師之指示。惟被告乙○○辯稱：「依照
                  原告傷勢，原告應該可以在其住居所地的醫療機構就醫，原告請
                  求往返費用，請求金額太高。」，貳者就之互有爭執。查：
                  １原告於九十年七月四日因右開事故受傷，經往長庚醫院診治，
                    同日出院。其後於九十年七月五日、同年月六日，在泰國 VI-
                    BHAVADI GENERAL HOSPITAL就診，同年月七日，到長庚醫院就
                    診，同年月十日入住長庚醫院，次日做骨折復位手術，同年月
                    十二日出院。同年月十三日，復在泰國上揭醫院就診。其後於
                    同年月二十日、同年八月三十一日、十月二十六日，復往長庚
                    醫院就診，此有原告提出之診斷證明書影本肆件〔附本院三重
                    簡易庭九十一年度重調字第三０號卷第十一頁至第十四頁〕、
                    長庚醫院出具之就醫證明影本壹件〔附本院三重簡易庭九十一
                    年度重調字第三０號卷第十五頁〕、泰國 VIBHAVADI GENERAL
                     HOSPITAL 出具之醫療費用收據影本參件〔附本院三重簡易庭
                    九十一年度重調字第三０號卷第十六頁、第十八頁〕、泰國 V
                    IBHAVADI GENERAL HOSPITAL 出具之診斷證明書影本壹件〔附
                    本院三重簡易庭九十一年度重調字第三０號卷第十九頁〕、長
                    庚醫院預約回診單影本參件〔附本院三重簡易庭九十一年度重
                    調字第三０號卷第四二頁至第四四頁〕等為據。
                  ２原告因自泰國赴長庚醫院就診，而於九十年七月七日、同年月
                    十九日、同年八月三十日、同年十月二十五日，依序支付自泰
                    國曼谷往返臺北之機票費「貳萬陸仟參佰肆拾肆元」、「貳萬
                    陸仟參佰肆拾元」、「貳萬陸仟參佰參拾陸元」、「貳萬捌仟
                    捌佰參拾陸元」，支出住宿費用「陸仟貳佰壹拾捌元」、「參
                    仟壹佰玖拾捌元」、「陸仟伍佰零陸元」、「參仟壹佰元」，
                    業據原告提出機票影本肆件〔附本院三重簡易庭九十一年度重
                    調字第三０號卷第二九頁至第三二頁〕、「臺北希爾頓飯店」
                    出具之發票影本肆件等為據〔附本院三重簡易庭九十一年度重
                    調字第三０號卷第三三頁至第三六頁〕，堪認原告為赴長庚醫
                    院就醫，確有是項支出。
                  ３至原告主張其於前述２所示赴長庚醫院就醫之際，曾支出「曼
                    谷機場稅」、住家至曼谷機場之間來回之交通費、在臺灣之交
                    通費等，未見原告舉出何種證據方法以實其說，即難遽信原告
                    確有是項支出；又原告主張其於九十一年二月六日赴我國法院
                    出庭〔Court order to appearing〕而支出泰國曼谷至臺北之
                    往返機票費用、曼谷機場稅、住家至曼谷機場之間來回之交通
                    費、在臺灣之交通費等，亦未見原告舉出何種證據方法以實其
                    說，已難遽信，再者，是項支出非治療上所必需，亦非因被告
                    侵權行為所生財產上之損害，不得請求賠償。
                  ４綜據前述，堪認原告為赴長庚醫院就醫，確曾支出機票費用「
                    壹拾萬柒仟捌佰伍拾陸元」，住宿費用「壹萬玖仟零貳拾貳元
                    」，合計壹拾貳萬陸仟佰柒拾捌元。
            〔二〕查原告於九十年七月四日因右開事故受傷，經往長庚醫院診治，
                  『同日出院』。其後於九十年七月五日、同年月六日、同年月十
                  三日，在『泰國 VIBHAVADI GENERAL HOSPITAL 』就診，顯見，
                  原告所受傷勢，應可在其工作地即泰國賡續診治，被告乙○○執
                  之置辯，自非無據。詎原告卻自泰國搭機來台、住宿「臺北希爾
                  頓飯店」，致機票及住宿費用支出「壹拾貳萬陸仟佰柒拾捌元」
                  ，原告就此部份損害之擴大，顯有過失，爰據前述規定減低被告
                  之賠償金額貳分之壹。據此，原告得請求被告給付之就醫之交通
                  住宿費為「陸萬參仟肆佰參拾玖元」。
        三、關於不能工作之損失：
            原告主張其請求十九天不能工作之工資損失，係從九十年七月四日受傷
            到九十年七月十三的一個星期間，事實上因傷而無法工作。其餘的幾天
            係原告從泰國曼谷之工作地返回臺灣就醫，因離開工作地之旅程無法工
            作所致的損失，併依照原告之薪資一天壹萬多元計算請求之金額等事實
            ，業據提出原告之「美國聯邦個人報稅單」影本壹件〔附本院三重簡易
            庭九十一年度重調字第三０號卷第三七頁至第三九頁〕、原告之「美國
            加州居民收入報稅單」影本壹件〔附本院三重簡易庭九十一年度重調字
            第三０號卷第四０頁、第四一頁〕暨前引診斷證明書影本肆件、長庚醫
            院出具之就醫證明影本壹件泰國 VIBHAVADI GENERAL HOSPITAL 出具之
            醫療費用收據影本參件、泰國 VIBHAVADI GENERAL HOSPITAL 出具之診
            斷證明書影本壹件、長庚醫院預約回診單影本參件等為據。到場之被告
            乙○○對之未見爭執，原告主張之此部份事實，已於相當時期合法通知
            被告大有公司，被告大有公司於言詞辯論期日不到場，亦未提出準備書
            狀爭執，依民事訴訟法第二百八十條第三項前段準用同法條第一項之規
            定，視同自認，凡此情節，信原告主張之此部份事實為真正。據此，堪
            認原告因受系爭傷害，確有壹拾玖萬元之「不能工作之損失」。
        四、精神慰撫金部份：
            按不法侵害他人之身體、健康、名譽或自由者，被害人雖非財產上之損
            害，亦得請求賠償相當之金額，民法第一百九十五條第一項前段定有明
            文。而慰撫金之賠償得參酌雙方身分資力與加害程度，及其他各種情形
            核定相當之數額，有最高法院五十一年台上字第二二三號判例足資參照
            。又受僱人因執行職務，不法侵害他人之人格權，被害人受有非財產上
            之損害，請求該受僱人及其僱用人連帶貼償相當金額之慰撫金時，法院
            對於慰撫金之量定，應斟酌兩造〔包括負連帶賠償責任之僱用人在內〕
            之身分地位及經濟狀況等關係定之，不宜單以被害人與實施侵權行為之
            受僱人之資力為衡量之標準。查原告因右開事故，受有「右顴骨骨折」
            之傷害，其後更入住長庚醫院接受骨折復位手術，此有長庚醫院出具之
            診斷證明書足參〔附本院三重簡易庭九十一年度重簡字第三０號卷第十
            三頁〕，其精神上及身體上自受有相當之痛苦，審酌原告任職美國舊金
            山 Wei & Co.公司副總裁，每日工資壹萬元，資力頗佳，被告大有公司
            為具相當規模之交通事業，被告乙○○原受僱於大有公司，乃受薪階級
            等兩造之身分、地位、資力、及原告所受傷害等一切情狀，認原告請求
            精神慰撫金以壹拾伍萬元適當。逾此範圍之精神慰撫金之請求，不應准
            許。
    參、從而，原告據侵權行為之法律關係，請求被告連帶給付醫療費用肆仟玖佰柒
        拾伍元、就醫之交通住宿費陸萬參仟肆佰參拾玖元、受傷就醫醫期間不能工
        作之損失壹拾玖萬元、精神慰撫金以壹拾伍萬元，合計肆拾萬捌仟肆佰壹拾
        肆元，暨此部份遲延利息，核屬有據，應予准許。逾此範圍之請求，為無理
        由，應予駁回。
丙、假執行之宣告：
    原告陳明願供擔保，聲請宣告假執行，就原告勝訴部份，核無不合，爰酌定相當
    擔保金額准許之。原告敗訴部份，假執行之聲請，失所依據，併予駁回。
丁、結論：原告之訴為有理由，依民事訴訟法第三百八十五條第一項前段、第七十八條
    、第八十五條第二項，第三百九十條第二項，判決如主文。
中　　　華　　　民　　　國　　九十一　　年　　　八　　　月　　 二十一　 日
                                臺灣板橋地方法院民事第二庭
~B法　　　官　陳福來
右為正本係照原本作成。
如對本判決上訴，須於判決送達後廿日內向本院提出上訴狀。
中　　　華　　　民　　　國　　九十一　　年　　　八　　　月　　 二十一　 日
~B法院書記官　李威賜
